【裁判字號】    96,訴,175
【裁判日期】    970114
【裁判案由】    分割共有物
【裁判全文】
臺灣屏東地方法院民事判決               96年度訴字第175號
原      告  癸○○
訴訟代理人  吳澄潔律師
被      告  戊○○
                        14號.
被      告  乙○○
被      告  辛○○
訴訟代理人  庚○○
被      告  壬○○
                        號
被      告  丙○○
                        弄1號.
被      告  甲○○
                        號
被      告  丁○○
                        號
訴訟代理人  己○○
兼前五被告
訴訟代理人  乙○○
當事人間請求分割共有物事件，本院於民國96年12月31日言詞辯
論終結，判決如下：
    主  文
兩造共有坐落屏東市○○段七０地號、地目建、面積三五四點八
二平方公尺、屏東市○○段七六地號、地目建、面積四三一點五
二平方公尺、屏東市○○段七七地號、地目建、面積一一二四點
二四平方公尺、屏東市○○段七八地號、地目建、面積三八零點
四八平方公尺，合併分割方法如附圖乙案所示: 編號76部分面積
四三一點五二平方公尺、編號77A 部分面積三五五點零二平方公
尺、編號70A 部分面積二七八點七一平方公尺、編號78A 部分面
積八零點二八平方公尺分歸被告戊○○、辛○○、壬○○、乙○○、丙○○、丁○○取得，並按原應有部分之比例保持共有；編
號77C 部分面積三七八點九五平方公尺、編號78C 部分面積一八
二點五三平方公尺、編號70C 部分面積一一點二九平方公尺，分
歸被告甲○○取得；編號77B 部分面積三九零點二七平方公尺、
編號78B 部分面積一一七點六七平方公尺、編號70B 部分面積六
四點八二平方公尺，分歸原告癸○○取得。
訴訟費用由被告戊○○、辛○○、壬○○、丁○○各負擔十分之
一，被告乙○○、丙○○各負擔二十分之一，被告甲○○負擔四
分之一，原告癸○○負擔四分之一。
    事實及理由
一、原告主張：
    兩造共有坐落屏東市○○段70地號、地目建、面積354.82平
    方公尺、屏東市○○段76地號、地目建、面積431.52平方公
    尺、屏東市○○段77地號、地目建、面積1,124.24平方公尺
    、屏東市○○段78地號、地目建、面積380.48平方公尺之四
    筆土地（下稱系爭四筆土地），為兩造所共有。系爭四筆土
    地，原告及被告甲○○於上開土地應有部分均為4 分之1 ；
    被告戊○○、辛○○、壬○○、丁○○均為10分之1 ；被告
    乙○○、丙○○均為20分之1 。兩造間就系爭四筆土地並無
    不得分割之約定，復無法達成分割協議，而系爭四筆土地亦
    非不能分割，爰依民法第823 條第1 項規定訴請系爭四筆土
    地予以合併分割，分割方法如附圖甲案所示等語。並聲明：
    兩造共有系爭四筆土地，合併分割方法如附圖甲案所示。
二、被告抗辯：
  (一)被告甲○○則以：伊願將系爭四筆土地應有部分賣予原告，
    或一併出售外人。伊同意合併分割，希望分到祖厝及現居住
    處如附圖乙案所示；另因系爭土地之地上物大部分都是伊建
    造，原告須一併處理地上物賠償。
  (二)被告戊○○、辛○○、壬○○、乙○○、丙○○、丁○○則
    以：同意合併分割，分割後並保持共有。伊希望分割到緊鄰
    坐落屏東市○○段75地號土地。並聲明：兩造共有系爭四筆
    土地合併分割方法如附圖乙案所示。
三、查原告主張之事實，業經原告提出土地登記謄本4 件、地籍
    圖謄本1 件、計算表1 件為證，並經本院調解不成立，且為
    到庭被告所不爭執，堪信原告主張為真實。又系爭四筆土地
    為數宗不同地號之土地，兩造均同意合併分割，是原告請求
    法院裁判合併分割，即無不合，應予准許。
四、按請求共有物之分割，應由法院依民法第824 條命為適當之
    分配，不受當事人主張之拘束。又分割共有物時法院應參酌
    當事人之聲明、共有物之性質、經濟效用及全體共有人之利
    益等公平決之。經查：系爭四筆土地西側面臨大春路。系爭
    77號土地，南面有被告甲○○祖先所蓋面積83.33 平方公尺
    之1 層磚造瓦屋，年代約40年；北面有甲○○所蓋鐵架涼棚
    及鐵架造鐵皮屋，面積分別為57.91 平方公尺及83.33 平方
    公尺，充當代天池天府祭祀用，建造費用約新台幣50、60萬
    元，蓋用年限約5 年；另有甲○○使用庭院及空地面積約
    838.71平方公尺。系爭76號土地，有被告戊○○、辛○○、
    壬○○、乙○○、丙○○、丁○○之豬舍、舊1 層磚造房屋
    及傾頹磚瓦屋堆放雜物，其餘為空地等情，業經本院會同屏
    東地政事務所人員至現場勘驗明確，並製有勘驗筆錄、現場
    簡圖、複丈成果圖（本院卷58-61 頁、72頁）在卷足稽。茲
    審酌如附圖乙案所示之分割方法，係依系爭土地面臨大春路
    之建築線，依照兩造之應有部分等分之，平均分配予兩造，
    而被告戊○○、辛○○、壬○○、乙○○、丙○○、丁○○
    於系爭四筆土地北面有大春段75號等土地，有土地所有權狀
    1 件為證 (本院卷第83頁），渠等均願就分得部分之土地繼
    續保持共有，嗣機再予分割，且將北面土地分歸其等可免再
    另行保留通路，避免兩造因分擔道路面積而減少分得之土地
    ，被告甲○○在系爭77號土地南面有祖先蓋用1 層磚造瓦屋
    ，及原告亦表示如無法依甲案分割，願分得系爭四筆土地中
    間位置，是系爭四筆土地依乙案分割就分配位置兩造均無爭
    執，爰定分割方法如附圖乙案所示，兩造各自取得之土地位
    置及面積，詳如主文第1 項所示，以符兩造意願、土地經濟
    效用及全體共有人之利益。至原告所提如附圖甲案所示之分
    割方法，因須於系爭四筆土地北面留出6 米道路，占用面積
    達468.96平方公尺，不符經濟效用；被告甲○○抗辯「原告
    須一併處理地上物賠償」云云，因其應有部分面積不足以保
    留其房屋，渠亦無法提出保留其房屋之適當方法，所辯自無
    可採。
五、結論：原告之訴為有理由，依民事訴訟法第78條、第80 條
    之1，判決如主文。
中    華    民    國    97    年    1     月    14    日
                  民事第二庭法  官  阮世賢
正本係照原本作成。
如不服本判決，應於收受送達後20日內向本院提出上訴書狀，其
未表明上訴理由者，應於提出上訴後20日內向本院補提理由書狀
。
                                書記官  粘嫦珠
中    華    民    國    97    年    1     月    14    日


司法院資訊處製作；財團法人民間司法改革基金會備份。
